【裁判字號】    98,易,18
【裁判日期】    980227
【裁判案由】    違反政府採購法
【裁判全文】
臺灣苗栗地方法院宣示判決筆錄            98年度易字第18號
公  訴  人  臺灣苗栗地方法院檢察署檢察官
被      告  鈺盛營造股份有限公司
                    公司統一編號：00000000號
                    樓之7
代  表  人  丁○○
選任辯護人  洪明立 律師
            林堡欽 律師
被      告  億昌營造股份有限公司
                    公司統一編號：00000000號
代  表  人  甲○○
被      告  戊○○
            丙○○
            乙○○
上列被告因違反政府採購法案件（聲請簡易判決處刑案號：97年
度偵字第4231號），本院於中華民國98年2 月27日上午10時許，
在本院第10法庭宣示判決，出席職員如下：
                審判長法  官  林大為
法官起立朗讀判決主文、犯罪事實要旨、處罰條文，及告以上訴
限制、期間並提出上訴狀之法院，且諭知記載其內容：
一、主  文：
    戊○○共同犯政府採購法第八十七條第五項前段之妨害投標
    罪，處有期徒刑陸月，如易科罰金，以新臺幣壹仟元折算壹
    日，減為有期徒刑月，如易科罰金，以新臺幣壹仟元折算
    壹日。
    乙○○共同犯政府採購法第八十七條第五項前段之妨害投標
    罪，處有期徒刑肆月，如易科罰金，以新臺幣壹仟元折算壹
    日，減為有期徒刑貳月，如易科罰金，以新臺幣壹仟元折算
    壹日。
    丙○○犯政府採購法第八十七條第五項後段之妨害投標罪，
    處有期徒刑肆月，如易科罰金，以新臺幣壹仟元折算壹日，
    減為有期徒刑貳月，如易科罰金，以新臺幣壹仟元折算壹日
    。
    鈺盛營造股份有限公司，其代理人因執行業務犯政府採購法
    之罪，科罰金新臺幣拾萬元，減為罰金新臺幣伍萬元。
    億昌營造股份有限公司，其代理人因執行業務犯政府採購法
    之罪，科罰金新臺幣拾萬元，減為罰金新臺幣伍萬元。
二、犯罪事實要旨：
    戊○○係鈺盛營造股份有限公司（下稱鈺盛公司）之董事，
    其與該公司負責人丁○○具有實質合夥關係，有保管、使用
    該公司大、小章之權限。丙○○係億昌營造股份有限公司（
    下稱億昌公司）之股東，亦有保管、使用該公司大、小章之
    權限。戊○○於民國95年11月間，得知臺灣電力股份有限公
    司（下稱臺電公司）將於同年12月8 日辦理「161KV 苗栗～
    東和線#18 基礎新建工程」（案號Ｚ0000000000 號）之公開
    招標作業，卻在未告知鈺盛公司負責人丁○○之情況下，自
    行決定以鈺盛公司名義投標，並與其友人乙○○共同基於意
    圖影響採購結果之犯意聯絡，由戊○○先向乙○○商借新臺
    幣（下同）30萬元作為押標金使用，並向乙○○表示擔憂該
    標案會因為投標廠商家數不足而流標乙事，而乙○○明知億
    昌公司並未有參與投標之意願，卻向戊○○提議可向其友人
    丙○○商借億昌公司之牌照參與投標，以讓該標案不致流標
    ，且確保鈺盛公司能順利得標，戊○○贊成乙○○之提議，
    遂推由乙○○向丙○○提出請求，以借用億昌公司之名義、
    證件投標。丙○○因鑒於跟乙○○之交情，即在未告知億昌
    公司負責人甲○○之情況下，基於意圖影響投標結果之犯意
    ，同意配合戊○○、乙○○，而容許其等借用億昌公司之名
    義、證件參加投標。其後，即由戊○○決定鈺盛公司之投標
    底價，經由乙○○轉告丙○○，丙○○再填寫高於該金額之
    投標金額在億昌公司投標單上，併同億昌公司之大小章及其
    他所需資料交與乙○○前去投標，以達成虛增投標廠商數之
    目的。隨後，乙○○先於同年12月6 日自其所開設之新竹國
    際商業銀行通霄分行帳號000000000000號帳戶，轉帳其所開
    立之支票1 張（票號AA0000000 號，面額30萬元）至臺電公
    司指定之押標金帳戶內，以充當鈺盛公司之押標金；再於同
    年12月7 日，乙○○提領現金30萬元交給丙○○，由丙○○
    存入億昌公司所開設之通霄鎮農會帳號00000000000000號帳
    戶，再由丙○○轉帳其所開立之支票1 張（票號FA0000000
    號，面額30萬元）至臺電公司指定之押標金帳戶內，充當億
    昌公司之押標金，以完成鈺盛公司及億昌公司之投標要件。
    嗣於同年12月8 日開標，戊○○即順利以鈺盛公司名義，用
    763 萬元價金得標而取得該項工程。
三、處罰條文：
    政府採購法第87條第5項前段、後段、第92條。
四、協商判決除有刑事訴訟法第455 條之4 第1 項第1 款於本訊
    問程序終結前，被告撤銷協商合意或檢察官撤回協商聲請者
    ；第2 款被告協商之意思非出於自由意志者；第4 款被告所
    犯之罪非第455 條之2 第1 項所定得以協商判決者；第6 款
    被告有其他較重之裁判上一罪之犯罪事實者；第7 款法院認
    應諭知免刑或免訴、不受理者情形之一，及違反同條第2 項
    「法院應於協商合意範圍內為判決；法院為協商判決所科之
    刑，以宣告緩刑或2 年以下有期徒刑、拘役或罰金為限」之
    規定者外，不得上訴。
五、如有前項得上訴之情形，若不服本件判決，得自收受判決筆
    錄送達之日起10日內，向本院提出上訴書狀，上訴於第二審
    法院。
中    華    民    國    98    年    2     月    27    日
                  台灣苗栗地方法院刑事第二庭
                            書記官  蘇  文  熙
                      審判長法  官  林  大  為
以上正本證明與原本無異。
                            書記官  蘇  文  熙
中    華    民    國    98    年    3     月    2     日
附錄本件論罪科刑之法條：
政府採購法第87條
意圖使廠商不為投標、違反其本意投標，或使得標廠商放棄得標
、得標後轉包或分包，而施強暴、脅迫、藥劑或催眠術者，處1
年以上7 年以下有期徒刑，得併科新臺幣3 百萬元以下罰金。
犯前項之罪，因而致人於死者，處無期徒刑或7 年以上有期徒刑
；致重傷者，處3 年以上10年以下有期徒刑，各得併科新臺幣3
百萬元以下罰金。
以詐術或其他非法之方法，使廠商無法投標或開標發生不正確結
果者，處5 年以下有期徒刑，得併科新臺幣1百 萬元以下罰金。
意圖影響決標價格或獲取不當利益，而以契約、協議或其他方式
之合意，使廠商不為投標或不為價格之競爭者，處6 月以上5 年
以下有期徒刑，得併科新臺幣1 百萬元以下罰金。
意圖影響採購結果或獲取不當利益，而借用他人名義或證件投標
者，處3 年以下有期徒刑，得併科新臺幣 1 百萬元以下罰金。
容許他人借用本人名義或證件參加投標者，亦同。
第 1 項、第 3 項及第 4 項之未遂犯罰之。
政府採購法第92條
廠商之代表人、代理人、受雇人或其他從業人員，因執行業務犯
本法之罪者，除依該條規定處罰其行為人外，對該廠商亦科以該
條之罰金。


司法院資訊處製作；財團法人民間司法改革基金會備份。
